臺灣南投地方法院刑事判決
110年度易字第55號
公  訴  人  臺灣南投地方檢察署檢察官 
被      告  陳鑽昆



            陳榮國


共      同
選任辯護人  羅永安律師
上列被告等因妨害自由案件，經檢察官提起公訴（109年度偵字
第3778號），本院判決如下：
    主  文
陳鑽昆、陳榮國共同犯強制罪，各處拘役伍拾伍日，如易科罰金
，均以新臺幣壹仟元折算壹日。   
    犯罪事實
一、陳鑽昆係址設南投縣○○鎮○○路0000號1樓之「昇運砂石股份
    有限公司」(下稱昇運公司)實際負責人(登記負責人為陳椒
    真)，係陳榮國之父親；陳鑽昆、陳榮國皆為昇運公司員工
    。緣陳鑽昆因莫拉克颱風災區土石堆（暫）置場輔導處理方
    案，得自民國104年9月18日至106年9月17日止，開發南投縣
    ○○鎮○○段00000○00000○0000地號土地，嗣因經濟部水利署中
    區水資源局(下稱中區水資源局)訂定「烏溪鳥嘴潭人工湖工
    程計畫」，經行政院核准南投縣草屯鎮土城段393-5、393-7
    、393-10、393-12、944-3、952-1 地號土地無償撥用予中
    區水資源局使用，國有財產署中區分署於上開期間屆滿後，
    不再同意陳鑽昆申請續予開發上開土地，並於107年3月5日
    變更上開土地登記管理機關為中區水資源局。
二、中區水資源局管領上開土地後，承包工程廠商「興安營造股
    份有限公司」（下稱興安公司）於107年10月間起施作鳥嘴
    潭人工湖計畫引水設施工程，因昇運公司遲未移除土地上之
    砂石，中區水資源局於108年6月18日，在南投縣○○鎮○○段00
    000○00000地號上設置電桿、鐵門及管制站以管制車輛進出
    ，並指示興安公司指派保全人員在場管制，陳鑽昆乃於同日
    與昇運公司協議，承諾昇運公司載運砂石進入上開土地時須
    經中區水資源局同意方得進入，且中區水資源局亦於108年6
    月21日函知昇運公司該鐵門管制事宜。　
三、於108年7月17日10時12分許前某時，陳鑽昆僱用不知情之司
    機李錫勲、曾景裕、李俊隆分別駕駛車牌號碼000-00號、KL
    B-2871號、KLB-2709號砂石車載運砂石進入管制站內之引水
    設施工程所在土地傾倒，當時值班保全人員陳俊吉回報興安
    公司後依指示，待砂石車離開，將鐵門關閉，致李錫勲等人
    欲再次載運砂石通過鐵門時受阻，李錫勲等人通知陳鑽昆到
    場處理，陳鑽昆與陳榮國乃基於妨害他人行使管制車輛進出
    權利之犯意聯絡，於同日10時12分許，在未取得陳俊吉同意
    下，陳鑽昆先繞過鐵門、強行將鐵門開啟，再與陳榮國分別
    駕駛車號不詳之藍色小貨車、推土機行駛至開啟後鐵門之兩
    側強行擋住，阻止陳俊吉管制車輛進出，讓李錫勲、曾景裕
    、李俊隆駕駛上開砂石車載運砂石進入管制站內土地傾倒多
    次，以此強暴方式，妨害陳俊吉行使管制車輛進出之權利。
四、案經中區水資源局告發臺灣南投地方檢察署檢察官偵查起訴
    。
    理  由
壹、證據能力
一、辯護人爭執證人即被害人陳俊吉於警詢及偵訊中之證據能力
    （見本院卷第266頁），因證人陳俊吉業於本院具結作證，
    其於警詢中之陳述與本院證述內容大致相同，未較可信，亦
    非證明犯罪事實所必要，無證據能力。證人陳俊吉於檢察官
    偵查中具結之證述，被告陳鑽昆、陳榮國及辯護人並未釋明
    有何顯不可信之情況，且被告陳鑽昆、辯護人已行使對質詰
    問權，證人陳俊吉於偵訊所為之證述具有證據能力，且經合
    法調查，得作為本院認定被告陳鑽昆、陳榮國犯罪之證據。
二、本院引用被告以外之人於審判外之陳述，檢察官、被告陳鑽
    昆、陳榮國及辯護人於本院言詞辯論終結前，均未聲明異議
    ，審酌該等證據作成之情況，核無違法取證或其他瑕疵，且
    與待證事實具有關聯性，認為以之作為證據為適當，依刑事
    訴訟法第159條之5規定，均有證據能力。其餘認定犯罪事實
    之非供述證據，查無違反法定程序取得之情，依刑事訴訟法
    第158條之4規定反面解釋，亦具有證據能力。
貳、認定犯罪事實所憑之證據及理由
一、訊據被告陳鑽昆、陳榮國固坦承分別駕駛貨車及推土機擋住
    管制站鐵門兩側，再由昇運公司司機將砂石載運至管制站內
    堆置之事實，但矢口否認有何強制犯行，均辯稱：保全陳俊
    吉同意讓我們進入云云，辯護人為被告陳鑽昆、陳榮國辯護
    稱：①管制站鐵門設立在水防道路上，該地屬於河川區域，
    依水利法第78條之1第1款規定，應得主管機關即經濟部之許
    可，經濟部水利署並無權許可設置與否，中區水資源局以該
    鐵門業經經濟部水利署第三河川局許可設置，該設置不合法
    ；②被告陳鑽昆、陳榮國駕駛貨車、推土機將鐵門擋住，並
    非直接對陳俊吉施以強暴、脅迫，不符合刑法強制罪須以「
    強暴、脅迫」手段為之要件等語，經查：
　㈠如犯罪事實、所示之事實，業據被告陳鑽昆、陳榮國於警
    詢、偵訊及本院審理中坦認不諱，核與證人陳椒真於警詢、
    偵訊中證述（見108他854卷二第11-14頁、34-37頁、148-15
    3頁、108他854卷三第136-137頁、108他854卷四第10頁）相
    符，並有南投縣○○鎮○○段000○0○000○0○0000地號土地登記謄
    本各1份(見108他854卷一第14-16頁)、行政院院授財產公字
    第10600394480號函暨經濟部水利署中區水資源局無償撥用
    土地清冊各1份(見108他854卷一第18-19頁)、國有非公用土
    地提供申請開發同意書1份(見108他854卷一第18-19頁)、莫
    拉克颱風災區土石堆(暫)場輔導處理方案1份(見108他854卷
    一第118-124頁)、烏溪鳥嘴潭人工湖工程工區全景圖1張(見
    108他854卷一第125頁)、昇運公司囤放砂石、淤泥示意圖1
    張(見108他854卷一第126頁)、工程配置平面圖1份(見108他
    854卷一第127頁)、經濟部水利署中區水資源局水中產字第1
    0718019260號函、水中產字第10718023780號函、水中產字
    第10818004670號函各1份(見108他854卷一第128-131頁)、1
    08年7月17日砂石車輛進入工業園區之照片32張(見108他854
    卷一第133-160頁)、經濟部水利署中區水資源局水中品字第
    10815023390號函1份(見108他854卷一第165-166頁)、GPS定
    位座標資料、昇運公司砂石及淤泥堆置區AutoCAD面積測量
    資料、軟體擷圖各1份(見108他854卷一第203-210頁)、昇運
    公司違法載運砂石之司機姓名及車號對照表1份(見108他854
    卷一第217頁)、昇運公司承攬疏濬作業契約書封面照片1張
    、經濟部水利署中區水資源局投標廠商簽到紀錄表1份(見10
    8他854卷一第238-239頁)、南投縣政府警察局草屯分局投草
    警偵0000000000號函暨司法警察職務報告2份、該分局豐城
    派出所勤務分配表、員警工作紀錄簿、現場疏濬作業契約書
    、投標廠商簽到紀錄表、經濟部水利署中區水資源局、興安
    公司與昇運砂石股份有限公司協議書副本各1份(見108他854
    卷一第244-255頁)、汽車車籍資料查詢結果3份(見108他854
    卷一第267-269頁)、南投縣○○鎮○○段00000○00000○0000地號
    及其鄰近區域遭占用國有土地砂石測量成果報告書1份(見10
    8他854卷一第275-294頁)、昇運公司佔用土地面積統計表及
    示意圖各1份(見108他854卷一第306-308頁)、經濟部商工登
    記公示資料查詢結果1份(見108他854卷二第54-60頁)、經濟
    部水利署中區水資源局108年12月5日水中產字第1085006634
    0號函暨昇運砂石股份有限公司砂石及淤泥占用區空拍照片2
    6張(見108他854卷二第61-75頁)、一親等、二親等資料查詢
    結果各1份(見108他854卷二第80-84頁)、108年7月17日車號
    000-0000號、車號000-00號、車號000-0000號砂石車進入工
    地照片及空拍照片38張(見108他854卷二第103-106、110-11
    3、117-120、156-167頁、108他854卷四第12-13)、「烏溪
    鳥嘴潭人工湖工程計畫-引水設施工程用地」107年11月23日
    、12月9日、108年6月1日之砂石、淤泥占用區及全區空拍照
    片5張(見108他854卷二第000-0000頁)、「烏溪鳥嘴潭人工
    湖工程計畫-引水設施工程用地」管制門與周邊環境照片15
    張(見108他854卷二第129-139、203-206頁)、經濟部經授務
    字第10220110520號函暨莫拉克颱風災區土石堆(暫)置場輔
    導處理方案輔導名冊、處理方案各1份(見108他854卷二第17
    8-189頁)、行政院農業委員會林務局農林航空測量所農測供
    字第1089100942號函1份暨103至108年之「南投縣草屯鎮土
    城段393、393-1、393-5、393-7、393-9、393-10、393-12
    、944-3、952-1地號與同段1248、1248-1地號土地」航空照
    片10張(見108他854卷二第208、外放資料袋頁)、經濟部水
    利署第三河川局水三管字第10850148940號函暨經濟部水利
    署水授三字第10783007670號函、南投縣○○鎮○○段00000號10
    6年本局三維系統航照資料、108年4月航照圖、108年10月空
    拍照片、土地建物查詢資料各1份(見108他854卷二第215-22
    2頁)、財政部國有財產署中區分署南投辦事處台財產中投二
    字第10806100130號函暨財政部國有財產署中區分署南投辦
    事處台財產中投二字第10525028240、10425033320、104060
    71451、10425026700號函、國有非公用土地提供申請開發同
    意書、南投縣國有土地使用契約書、昇運砂石股份有限公司
    申請函、98至106年間土地勘清查表（勘清查後)及國有土地
    勘清查表使用現況略圖各1份(見108他854卷二第232-360頁)
    、南投縣草屯鎮土城段393、393-1、393-5、393-7、393-9
    、393-10、393-12、944-3、952-1、1248、1248-1地號土地
    之土地建物查詢資料各1份(見108他854卷二第368-376頁)、
    地籍圖查詢資料各1份、南投縣○○鎮○○段00000○00000○0000
    地號土地之異動索引查詢資料各1份(見108他854卷二第377-
    380頁)、經濟部水利署中區水資源局、興安公司與昇運砂石
    股份有限公司108年7月17日協議書、經濟部水利署中區水資
    源局水中品字第10815020330號函、臺灣南投地方檢察署109
    年1月13日勘驗筆錄各1份(見108他854卷三第17-29頁)、南
    投縣政府草屯地政事務所草地二字第1090000162號函暨南投
    縣○○鎮○○段0000地號土地複丈圖及面積計算表、南投縣○○鎮
    ○○段000地號等11筆土地套繪行政院農業委員會林務局農林
    航空測量所之農測供字第1089101004號函各1份、98至108年
    之「南投縣草屯鎮土城段393、393-1、393-5、393-7、393-
    9、393-10、393-12、944-3、952-1地號與同段1248、1248-
    1地號土地」正射影像10張(見108他854卷三第58-72頁)、南
    投縣政府草屯地政事務所草地一字第1070001091號函暨奉准
    撥用國有土地清冊各1份(見108他854卷三第76-85頁)、經濟
    部水利署中區水資源局水中品字第10815016830、108150203
    30號函各1份(見108他854卷三第86-89頁)、經濟部水利署第
    三河川局水三管字第10902018500號函1份(見108他854卷三
    第93頁)、109年2月20日切結書1份(見108他854卷三第138頁
    )、109年1月13日鳥嘴潭人工湖會勘照片及衛星影像79張(見
    108他854卷三第139-187頁)、前開土地現況照片4張（見108
    他854卷第191-194頁）、南投縣政府府工資字第1090045209
    號函1份(見108他854卷三第200頁)、昇運公司運堆字第0101
    517、10108221號函各1份(見108他854卷三第203、206頁)、
    南投縣政府府工資字第1010107863、1040043928、10700268
    51、1070095402、1090017505號函暨台灣銀行代理公庫送款
    回單各1份(見108他854卷三第204-205、212-214、216-220
    、222-224頁)、昇運砂石股份有限公司昇運字第00000000、
    000000000號申請函1份(見108他854卷三第215、221頁)、經
    濟部經授務字第10900514410號函1份(見108他854卷三第227
    -228頁)、內政部國土測繪中心測籍字第1091331438號函1份
    暨南投縣○○鎮○○段00000○00000○0000地號等土地鑑定書圖10
    份(見108他854卷三第237-264頁)、「烏溪鳥嘴潭人工湖工
    程計畫-引水設施工程用地」管制門照片2張(見108他854卷
    三第270頁)、經濟部水利署中區水資源局水中品字第109500
    18290號函暨南投縣○○鎮○○段00000○00000○0000地號土地前
    管制大門GPS座標定位成果、南投縣○○鎮○○段00000○00000地
    號土地謄本各1份(見108他854卷三第291-292、303-313頁)
    、經濟部水利署經水政字第10953150730號函1份(見108他85
    4卷三第315頁)、臺灣南投地方檢察署109年5月6日勘驗筆錄
    1份(見108他854卷三第321-322頁)、内政部警政署保安警察
    第七總隊第六大隊保七六大刑字第1090001596號函暨南投縣
    ○○鎮○○段00000○00000地號土地附近管制站位置示意圖1份、
    109年5月6日管制站會勘照片14張(見108他854卷三第328-33
    6頁)、經濟部水利署中區水資源局水中品字第10915018230
    號函暨經濟部水利署(第三河川局)河川區域公(私)地許可使
    用書、受理中央管河川內一般使用申請案會勘紀錄、「烏溪
    鳥嘴潭人工湖工程計畫-引水設施工程」工程總平面配置圖
    、地形時側透明圖(三)、經濟部水利署中區水資源局水中計
    字第10705014050號函、「烏溪鳥嘴潭人工湖工程計畫-引水
    設施工程」河川公地使用申請書各1份(見108他854卷三第33
    9-419頁)、南投縣草屯鎮地政事務所土地複丈成果圖1份(見
    108他854卷四第12-13頁)、內政部國土測繪中心測籍字第10
    91333422號函1份暨補充鑑定圖10份(見108他854卷四第29-3
    9頁)、108年7月17日管制站鐵門旁之貨車及堆土機照片5張(
    見108他854卷四第43-47頁)、經濟部水利署經水政字第1095
    3283350號函1份(見109偵3778第7-8頁)、經濟部水利署經水
    工字第11153218150號函1份(見110易55第137頁)、經濟部水
    利署中區水資源局水中品字第11153036820號函暨經濟部水
    利署經水源字第10715137650號函、經濟部水利署工務處理
    要點各1份(見110易55第139-164頁)、110年2月10日被告陳
    鑽昆、陳榮國與陳俊吉之協議書1份（見110易55第203頁）
    附卷可查，此部分事實堪以認定。
  ㈡被告陳鑽昆自104年9月18日至106年9月17日間，因莫拉克颱
    風災區土石堆（暫）置場輔導處理方案，得占有使用前開土
    地，於期限屆至前再申請許可開發，經國有財產署中區分署
    南投辦事處駁回申請，嗣被告陳鑽昆提起訴願遭駁回，再提
    起行政訴訟，經臺中高等行政法院以108年度訴字第19號判
    決駁回，又經最高行政法院以108年度上字第564號判決上訴
    駁回確定；嗣經濟部水利署第三河川局、中區水資源局訴請
    昇運公司拆除地上物返還土地，亦經本院109年度重訴字第1
    號判決昇運公司應返還土地予經濟部水利署第三河川局、中
    區水資源局，此經本院調閱上開案件卷宗核閱屬實，此部分
    事實可以認定。
　㈢昇運公司司機李錫勳、曾景裕及李俊隆於上開時、地，駕駛
    砂石車載運砂石進入管制站內土地堆置，遭陳俊吉關閉鐵門
    阻擋後，被告陳鑽昆、陳榮國到場，分別駕駛貨車及堆土機
    擋住鐵門兩側，讓昇運公司司機再載運砂石進入管制站內乙
    節，亦經被告陳鑽昆、陳榮國於警詢、偵訊及本院審理中坦
    承不諱，核與證人陳俊吉、林明寬、趙伯穎、曾景裕、李錫
    勳、李俊隆於警詢及偵查中之證述（見108他854卷一第186-
    187頁、見108他854卷二第6-7、13-14、16-17、19-20、22-
    23、25-26、90-96、150-153、196-200頁、108他854卷三第
    136-137、266-268頁、108他854卷四第8-10頁、本院卷第10
    1-102、267-268、174-193頁）相符，並有興安公司108年7
    、8月保全人員出勤紀錄表各1份（見108他854卷一第211-21
    2頁）、威斌保全股份有限公司受雇同意書1份（陳俊吉部分
    ）（見108他854卷一第214頁）、昇運公司貨車擋住管制站
    鐵門照片1張（見108他854卷四第46頁）附卷可查，上開事
    實亦可認定。
　㈣刑法第304條第1項之強制罪，係以強暴、脅迫使人行無義務
    之事或妨害人行使權利者。所謂強暴，係以實力不法加諸他
    人，惟不以直接施諸於他人為必要，縱係間接施之於物體而
    影響他人者，亦屬強暴行為。又刑法第304條之強暴、脅迫
    ，只需以所用之強脅手段足以妨害他人行使權利，或足使他
    人行無義務之事為已足，並非以被害人之自由完全受其壓制
    為必要。另所謂妨害他人行使權利，乃妨害被害人在法律上
    所得為之一定作為或不作為，此所謂權利，不問其公法上或
    私法上之權利，均包括在內。
　㈤證人陳俊吉於審理中證稱：我任職於威斌保全股份有限公司
    迄今2年多，曾在鳥嘴潭人工湖工程計畫之引水設施工程擔
    任保全，早班之工作時段為早上7時至晚上7時，管制站鐵門
    早上7時就會開啟，直到晚上7時才會關閉，保全工作內容係
    負責管制所有車輛進出，如果有外車或工程車要進出，請他
    們簽名，興安公司規定只有興安公司的人可以進出，事發當
    天管制站鐵門原係開啟，昇運公司司機將砂石載運進去又出
    來1趟，我詢問興安公司之經理魏文俊後，經理交代不能讓
    他們進入，所以昇運公司司機要再載運第2趟砂石進入時，
    我將鐵門關閉，但被告陳鑽昆、陳榮國到現場後，就直接將
    鐵門打開，再分別以貨車及堆土機將鐵門擋住，我跟他們說
    上面有交代，你們不能進來，但昇運公司司機仍然將第2趟
    之砂石載運進入管制站內，當時我不敢阻止被告陳鑽昆、陳
    榮國進入，擔心會起衝突，害怕對方會對我做什麼，所以通
    知長官交給他們處理，之後魏文俊及中區水資源局之承辦人
    林明寬到場處理、協調，協調完後，昇運公司才將貨車及堆
    土機移除等語（見本院卷第172至180頁、第191至193頁）。
  ㈥再依證人林明寬於審理中證稱：我任職於經濟部水利署中區
    水資源局品管課課長，曾擔任鳥嘴潭人工湖工程計畫引水設
    施工程之工務所主任，陳俊吉是本案工程承攬廠商興安公司
    委託之保全人員，負責在管制站確保工區之門禁及相關人員
    之進出紀錄，昇運公司先前因為莫拉克風災處理條例，可以
    在工區內堆置砂石，但法定准許開發之期間已過，我請他們
    移除，也跟興安公司說不能再讓昇運公司載運砂石進入，曾
    於108年6月18日與被告陳鑽昆簽立切結書，同意昇運公司車
    輛進入，但不能再載運砂石進入，本案事發當天，興安公司
    通知我到現場，我到場後看到鐵門某一邊遭車子擋住，陳俊
    吉表示被告陳鑽昆、陳榮國將鐵門打開，不讓他把門關起來
    ，他無法擋下，之後警方也到場，我們三方協調，我要求被
    告陳鑽昆、陳榮國不要再運砂石進來，他們現在載運進來係
    違法，但被告陳鑽昆表示已經跟第三河川局標售到疏濬之砂
    石，他如果不依約將砂石載走，需要繳付違約金，所以他知
    道違法但也沒有辦法，由於當天場面快要失控，我擔心會有
    衝突，既然我們阻擋不了被告陳鑽昆、陳榮國，就與被告陳
    鑽昆協議，要求他們如果再載運砂石進入工區內，需要登記
    車輛，後續我就依照法律程序處理等語（見本院卷第180至1
    91頁），有被告陳鑽昆與魏文俊等人於108年6月18日簽訂之
    承諾書1份（見108他854卷一第132頁），及被告陳鑽昆與林
    明寬、魏文俊於108年7月17日簽訂之協議書所示內容：「1
    、車籍資料登記2、車輛換證、留證件3、第一趟每台車需搖
    下車窗配合保全作業。」（見108他854卷一第255頁）可資
    佐證，而證人林明寬事發當日到場緣由與證人陳俊吉證述互
    核相符，可認事發當天，被告陳鑽昆、陳榮國確實未得到陳
    俊吉同意，由被告陳鑽昆打開管制站鐵門後，被告陳鑽昆、
    陳榮國駕駛車輛分別擋住鐵門，任昇運公司司機載運砂石進
    入工區內土地堆置。
　㈦被告陳鑽昆依108年6月18日之協議書，應知悉昇運公司雖可
    以駕駛車輛進入工區內土地，但不得再載運砂石進入，目的
    係使昇運公司儘速將原土地上堆置之砂石清運完成，而被告
    陳榮國為陳鑽昆之子，又任職於昇運公司，且昇運公司與中
    區水資源局歷經行政訴訟、民事訴訟程序，亦應知悉無占用
    原准許開發土地之權限，仍未得陳俊吉之同意，擅自開啟管
    制站鐵門，再以車輛擋住鐵門，妨礙陳俊吉將鐵門關閉，雖
    非直接對陳俊吉施以強暴、脅迫行為，但間接施之於物，且
    當時被告陳鑽昆、陳榮國與司機李錫勳、曾景裕、李俊隆共
    5人在場，又分別駕駛貨車、推土機及砂石車，相較於陳俊
    吉僅1人，勢單力薄，依當時情境，確實足以妨礙陳俊吉行
    使管制車輛進出之權利，自屬以強暴方式妨害他人行使權利
    。
　㈧被告陳鑽昆、陳榮國及辯護人雖以上開情詞辯解，但：
　①河川整治之規劃與施設、河防安全檢查與養護、河川防洪與
    搶險、河川區域之劃定與核定公告、使用管理及其他應遵行
    事項，由中央主管機關訂定河川管理辦法管理之。中央、直
    轄市及縣 (市) 管河川之管理機關，在中央為經濟部水利署
    ，並由水利署所屬河川局執行其轄管之河川管理工作，水利
    法第78條之2第1項、河川管理辦法第4條第2項分別定有明文
    。是河川區域之使用管理，主管機關為經濟部水利署。水資
    源局辦理之第二、三、四類工程，主辦及執行機關為水資源
    局或台北水源特定區管理局或水利規劃試驗所，經濟部水利
    署工務處理要點第4項第2點定有明文。經濟部水利署依上開
    工務處理要點規定，授權中區水資源局辦理鳥嘴潭人工湖工
    程（第二類工程），有經濟部水利署107年8月7日水授三字
    第10783007670號函1份（見109偵3778卷第9-10頁）附卷可
    查，經濟部水利署並於函文中責成中區水資源局加強施工範
    圍維護管理責任，嚴禁盜採砂石或運輸廢棄物（土）、垃圾
    傾倒於河床等違反水利法相關行為。依水利法第78條之1第3
    款規定，在河川區域內堆置土石應經許可，被告陳鑽昆、陳
    榮國已無在原准許開發土地堆置砂石之權利，中區水資源局
    為維護管理河川區域及工區安全，依權責要求承攬廠商即興
    安公司依照契約內容設置管制鐵門，禁止昇運公司再載運砂
    石入內堆置，合於經濟部水利署指示依水利法相關規定維護
    工區安全之規範。又該鐵門並非水利法第78條第2款所稱禁
    止在河川區域內「變更河防建造物」之情形，屬於維護河道
    管理及工區安全，該鐵門設置無須經經濟部水利署許可，此
    有經濟部水利署109年4月23日經水政字第10953150730號函
    、109年7月10日經水政字第10953283350號函、111年6月1日
    經水工字第11153218150號函各1份（見108他854卷三第315
    頁、109偵3778卷第7-8頁、本院卷第137頁）、經濟部水利
    署中區水資源局111年6月7日水中品字第11153036820號函1
    份（見本院卷第139頁）說明在案，辯護人所稱該鐵門設置
    未經經濟部許可，屬不合法，並無可採。
　②被告陳鑽昆、陳榮國未得陳俊吉同意，將鐵門打開後以貨車
    、堆土機擋住，妨礙陳俊吉管制車輛進出之權利，已認定如
    前，中區水資源局、興安公司因上開狀況到場處理、協調，
    因中區水資源局無從以強制力禁止昇運公司載運砂石進入，
    方與被告陳鑽昆簽立協議書，於昇運公司駕駛砂石進入管制
    站時，需作車輛登記，保留昇運公司違法進入本案土地堆置
    砂石之紀錄，已據證人林明寬證述甚明，是被告陳鑽昆、陳
    榮國辯稱係得陳俊吉同意進入管制站，應屬昇運公司、中區
    水資源局及被告陳鑽昆協議之結果，與昇運公司司機第1趟
    載運砂石進入管制站鐵門，以及被告陳鑽昆、陳榮國到場後
    以貨車、堆土機擋住鐵門讓昇運公司司機載運砂石進入時之
    情節並不相同，被告陳鑽昆、陳榮國上開辯解係迴避協調前
    強行擋住鐵門進入管制區域內之事實，不足採信。
二、綜上所述，被告陳鑽昆、陳榮國之辯解不足採信，辯護人之
    辯護，亦無理由，被告陳鑽昆、陳榮國上開犯行均可認定，
    應依法論科。
參、論罪科刑
一、核被告陳鑽昆、陳榮國所為，均係犯刑法第304條第1項之強
    制罪。被告陳鑽昆、陳榮國就上開犯行，有犯意聯絡及行為
    分擔，應論以共同正犯。
二、審酌被告陳鑽昆、陳榮國歷經行政訴訟、民事訴訟，明知已
    無占有、使用原准許開發土地之權利，卻因標售之砂石無處
    堆置，強行開啟管制站鐵門、以車輛阻擋鐵門之方式，將砂
    石載運入管制站內工區土地堆置，影響鳥嘴潭人工湖引水設
    施工程之進度，法治觀念薄弱，應予責難，被告陳鑽昆、陳
    榮國雖否認犯行，但於109年初已全數移除原土地堆置之砂
    石，有109年2月20日切結書1份及現場照片4張（見108他854
    卷三第138、191-194頁）附卷可查，本案工程進度之後順利
    開展，業據告訴代理人於準備程序中陳述（見本院卷第103
    頁）明確，未繼續擴大影響工進，暨被告陳鑽昆自陳國小畢
    業之智識程度、經濟小康、需扶養太太之生活狀況；被告陳
    榮國自陳專科畢業之智識程度、經濟小康，需扶養1歲半、1
    0歲、14歲之3名子女之生活狀況等一切情狀，分別量處如主
    文所示之刑，並均諭知易科罰金之折算標準。
肆、沒收
    供犯罪所用之物，屬於犯罪行為人者，得沒收之。宣告前二
    條之沒收或追徵，有過苛之虞、欠缺刑法上之重要性、犯罪
    所得價值低微，或為維持受宣告人生活條件之必要者，得不
    宣告或酌減之，刑法第38條第2 項前段、第38條之2 第2 項
    分別定有明文。前開藍色貨車及推土機，為昇運公司使用之
    車輛，被告陳鑽昆、陳榮國具有管領權，雖供其等為強制犯
    行使用，然貨車、推土機價值非低，斟酌被告陳鑽昆、陳榮
    國並非直接對人施以強暴手段，所侵害法益程度以及犯罪情
    節非重，倘予沒收有過苛之虞，爰依刑法第38條之2第2項規
    定，不予宣告沒收或追徵。
據上論斷，應依刑事訴訟法第299條第1項前段，判決如主文。
本案經檢察官黃淑美提起公訴並到庭執行職務。
中　　華　　民　　國　　111 　年　　8 　　月　　30　　日
　　　　　　　　　刑事第三庭    法　官　顏代容
以上正本與原本無異。
如不服本判決應於收受送達後20日內向本院提出上訴書狀，並應
敘述具體理由；其未敘述上訴理由者，應於上訴期間屆滿後20日
內向本院補提理由書（均須按他造當事人之人數附繕本）「切勿
逕送上級法院」。
告訴人或被害人如對於本判決不服者，應具備理由請求檢察官上
訴，其上訴期間之計算係以檢察官收受判決正本之日期為準。
                                書記官  廖佳慧
中　　華　　民　　國　　111 　年　　8 　　月　　31　　日
附錄論罪科刑法條全文
中華民國刑法第304條
以強暴、脅迫使人行無義務之事或妨害人行使權利者，處3年以
下有期徒刑、拘役或9千元以下罰金。
前項之未遂犯罰之。